臺灣高等法院臺南分院刑事判決
　　　　　　　　　　　　　　　　94年度上訴字第937號　Ａ
上　訴　人　臺灣雲林地方法院檢察署檢察官
上　訴　人
即　被　告　己○○
被　　　告　戊○○
被　　　告　甲○○
被　　　告　丙○○
被　　　告　丁○○
上列三人共同
選任辯護人　簡承佑　律師
　　　　　　張育誠　律師
上列上訴人因被告等妨害自由案件，不服臺灣雲林地方法院92年
度訴字第350號中華民國94年7月7日第一審判決（起訴案號：臺
灣雲林地方法院檢察署91年度偵字第1682號、92年度偵字第1579
號、第1803號、1804號、第1958號、2368號），提起上訴，本院
判決如下：
    主  文
上訴駁回。
    事  實
一、戊○○於民國86年間與乙○○在台中縣大里市各自召集互助
    會並互相跟會，結算後戊○○仍遭乙○○倒會新臺幣（下同
    ）40餘萬元，雙方雖曾至大里市調解委員會調解，由戊○○
    取回債款2萬元，但仍被乙○○倒債40萬元。戊○○事後得
    知乙○○遷往雲林縣斗六市○○路196號經營「好朋友」腳
    踏車店，但路途遙遠，人地不熟仍無法順利索回乙○○之欠
    款。其於91年2月間至甲○○台中縣大里市○里街31巷19 之
    1號住處拜訪，在甲○○住處適遇丙○○，得知丙○○係雲
    林縣斗六市人，言談間丙○○獲悉戊○○與乙○○之債務關
    係，遂允諾戊○○若有債權之憑據，則願幫忙找人前去確認
    乙○○是否遷至雲林縣斗六市開設腳踏車店，及其還款之意
    願。丙○○回到雲林斗六市後，先請丁○○幫忙調查乙○○
    之所在未果，後來經游嘉賓、張朝順（原名張振勳，為丁○○之姪子，另由原審以簡易判決處刑）調查後告訴丁○○，
    經丁○○再回報乙○○確係在斗六市經營「好朋友」腳踏車
    店，丙○○乃將此消息通知戊○○、甲○○。時至91年3 月
    間某日，戊○○備妥乙○○簽發之支票15張（均無發票日、
    每張2萬元）後，乃與甲○○南下至丙○○位於雲林縣斗六
    市之住處央其幫忙，並將乙○○所簽發之上開支票交予丙○○處理。因已近晚間用餐時間，丙○○乃邀戊○○、甲○○
    共進晚餐，丙○○另邀約丁○○、游嘉賓做陪，同去雲林縣
    斗六市○○路128號中華壽司店聚餐。席間戊○○再次提到
    被乙○○倒債之事，丙○○為實現其先前之允諾，乃將上開
    支票轉交給丁○○處理，並請丁○○、游嘉賓去乙○○之腳
    踏車店確認是否繼續開店及其還款之意願。用餐畢，游嘉賓
    因路況不熟，打電話予張朝順說明丙○○交辦之事，而與張
    朝順相約於同日晚間至上開乙○○之「好朋友」腳踏車店，
    向乙○○催討積欠戊○○之債務，因未遇乙○○，而乙○○
    之妻表示債務在訴訟中，且目前無錢可還等語，游嘉賓、張
    朝順遂無功而返。之後游嘉賓將催討情形告知丁○○，丁○○再將游嘉賓、張朝順催討無著之情形轉告丙○○，並將上
    開乙○○簽發之支票交還丙○○。
二、丁○○將乙○○簽發之上開支票交返於丙○○數日後，張朝
    順在路上碰到洪政雄、蕭維雄（綽號依序為肉粽、狗雄，以
    上2人由原審均以簡易判決處刑），談話間張朝順得知洪政
    雄有幫人調解債務及催討債務之經驗，而洪政雄、蕭維雄也
    有承接本件債務催討之意願，惟要求必須有債權人之委託書
    方可，洪政雄並將空白委託書交給張朝順，請債權人務必簽
    名。張朝順乃將朋友有意承接催討本件債務之事告知丁○○
    ，丁○○向丙○○詢明支票尚未返還戊○○之後，隨即向丙○○表示其姪張朝順之朋友有意思承接債務之催討，但對方
    要求要有債權人戊○○簽發之委託書才有憑據，同時將張朝
    順自洪政雄處取得之空白委託書交給丙○○，請其聯絡債權
    人在委託書上簽名，丙○○得此訊息後，即刻通知戊○○、
    甲○○，並要其2人再次南下斗六市簽寫委託書。不久戊○○、甲○○再度南下簽寫委託書，戊○○書妥委託書（受託
    人部分空白，僅於委託人欄簽名）後，交給丙○○處理，丙○○透由丁○○之轉手，將上開支票及委託書交給張朝順，
    張朝順再將支票及委託書帶至斗六市夜市壽天宮附近之公園
    交給洪政雄。
三、洪政雄、蕭維雄取得戊○○之委託書後，與張朝順再次去乙○○之店討債，仍無法順利討回，即企圖以債權人已書立委
    託書，係合法討債以掩飾犯行，彼等即與張朝順基於傷害及
    妨害自由之犯意聯絡，開始策劃如何誘騙乙○○至郊區之僻
    靜處予以毆打施壓逼債，再推由其中一人假作調人，挾迫乙○○籌錢還債。計劃抵定後，決定於91年4月1日下午遂行上
    述犯罪計畫，張朝順再邀約陳應財、邱育豪（另由原審以簡
    易判決處刑）至斗六市○○街52號（林投國小之旁）民宅集
    合，渠等亦答應參與毆打乙○○，並以強暴之非法方法剝奪
    乙○○行動自由施壓逼債，蕭維雄亦率同其手下，而有相同
    犯意之己○○、謝嘉文、許木昌到場（已死亡，已為原審不
    受理判決），另張朝順又通知洪政雄至該處會合，於暴力討
    債後再假作調人，使乙○○就範，上述人等，彼此間就犯罪
    計劃交換意見後，分派許木昌騎乘陳應財所有之車號ＭＫＳ
    ─965號機車後載邱育豪，先於同日17時15分許至「好朋友
    」腳踏車店，向乙○○謊稱欲購買腳踏車，選好腳踏車之後
    ，再佯稱所帶之錢不夠，要求乙○○跟車送貨並拿取購車款
    ，乙○○不疑有他，乃騎機車後面負載腳踏車，跟隨在許木
    昌所騎乘機車之後，往陳應財事先設計好之斗六市○○○區
    路線行進，此同時蕭維雄駕車搭載洪政雄，己○○、謝嘉文
    、陳應財則共乘邱育豪之母所有之Ｃ6─3652號自用小客車
    在「好朋友」腳踏車店旁邊埋伏，渠等一見乙○○出發後，
    洪政雄即改搭Ｃ6─3652號自小客車，4人即驅車自後跟隨。
    而當許木昌在前引導至斗六市○○里○○路636之6號「和田
    」釣魚場僻靜處立即停車，假藉打電話，實際上是等候接應
    之人到來，俟跟蹤在後之車輛趕至，共同將乙○○控制住，
    分別由己○○、謝嘉文持鐵條、陳應財執球棒、許木昌、邱
    育豪持安全帽毆打乙○○，致乙○○受有右前臂折斷（尺骨
    骨折）、左前臂瘀傷、兩小腿瘀腫、頭部血腫、前胸瘀傷、
    左肩挫傷、瘀傷等傷害，毆打完畢，眾人出口向乙○○索債
    ，其後更將乙○○挾持乘上Ｃ6─3652號小客車，由己○○
    、謝嘉文、洪政雄、邱育豪在車內加以控制，後又駕駛返回
    斗六市區附近繞圈子，以此強暴方式控制乙○○之行動自由
    ，洪政雄在車內更命乙○○閉上眼睛，否則要將其眼珠挖掉
    ，其4人復在車內脅迫乙○○以行動電話籌錢，乙○○迫不
    得已，乃以電話向友人籌借得5萬元，此過程中己○○隨時
    以行動電話向蕭維雄報告進行現況，並向蕭維雄請示後續應
    如何處理，蕭維雄最後同意乙○○可先籌5萬元還債，其後
    雙方約定於當晚19時20分許，由乙○○之友人陳志雄在乙○○之上述店址付款，惟在取款前又開車載乙○○至斗六市○○路548號今食堂快餐部吃飯、等候取款及控制乙○○行動
    自由，此時陳應財、許木昌陸續騎機車趕來會集，彼等因怕
    乙○○之家人已報警，乃前後央求3名相識之不知情計程車
    司機前往取款，但均遭回拒，洪政雄見風險變大，乃在斗六
    市○○路火車站附近下車離去，己○○、謝嘉文、邱育豪別
    無選擇，遲至當晚20時許，始押乙○○前去取款5萬元，得
    手後始將乙○○釋放。
四、案經乙○○訴由雲林縣警察局斗六分局報告臺灣雲林地方法
    院檢察署檢察官偵查起訴及該署檢察官自動檢舉偵查起訴。
    理  由
壹、上訴人即被告己○○有罪部分：
一、上訴人即被告己○○有於上開時、地，以購買腳踏車為由，
    誘騙告訴人乙○○至斗六市○○里○○路636之6號「和田」
    釣魚場僻靜處毆打致乙○○受有右前臂折斷（尺骨骨折）、
    左前臂瘀傷、兩小腿瘀腫、頭部血腫、前胸瘀傷、左肩挫傷
    、瘀傷等傷害，毆打完畢，再脅迫乙○○以行動電話籌錢，
    其後雙方約定於當晚19時20分許，由乙○○之友人陳志雄在
    乙○○之上述店址付款，取款前又開車載乙○○至斗六市○○路548號今食堂快餐部吃飯、等候取款及控制乙○○行動
    自由，當晚20時許，始押乙○○前去取款5萬元，得手後才
    將乙○○釋放等事實，業據被告己○○於原審及本院審理時
    坦承不諱、同案被告謝嘉文、陳應財於原審審理時坦承不諱
    ，核與告訴人乙○○指訴暨同案被告洪政雄、邱育豪、張朝
    順、許木昌等人供述情節相符。又告訴人乙○○受有上揭之
    傷害，亦有雲林醫院診斷證明書、驗傷診斷書、照片22張《
    偵查卷壹第38頁反面；偵查卷壹第99至103頁》在卷可證。
    且案發現場並經檢察官勘驗，製有現場勘驗筆錄《偵查卷壹
    第153頁；偵查卷貳第364、368頁》，附卷可稽。且有乙○○遭強盜案現場圖及相片《偵查卷貳第196頁至207頁》，在
    卷可佐。此外，復有告訴人乙○○簽發之支票影本20張《偵
    查卷壹第166、167頁》可按，本件事證明確，被告己○○妨
    害自由、傷害之犯行，足堪認定，應依法論科。
二、按刑法第302條之妨害自由罪，原包括私禁及以其他方法剝
    奪人之行動自由而言，所謂非法方法，當包括強暴脅迫而言
    ；於妨害自由之行為繼續中，嚇稱如跳車即予輾死等語，自
    屬包含於妨害行動自由之同一意念中，縱行為人所為，合於
    刑法第305條恐嚇危害安全之情形，仍應視為剝奪行動自由
    之部分行為，最高法院74年台上字第3404號判例要旨可資參
    照。又刑法第302條第1項之罪，與同法第304條第1項及同法
    第305條之罪，所保護之法益均為被害人之自由，剝奪人之
    行動自由罪，不外以強暴脅迫為手段，且較他罪為重，縱其
    目的在行無義務之事或妨害他人行使權利或恐嚇他人，仍應
    逕依刑法第302條第1項論處，無適用同法第304條、第305
    條之餘地（最高法院76年度台上字第3511號裁判要旨參照）
    。再者，以強暴之方法剝奪人之行動自由時，若於實施強暴
    行為之過程中，致被害人受有傷害，乃施強暴之當然結果，
    固不另論傷害罪，惟妨害自由罪，並非以傷人為當然之手段
    ，若行為人另具有傷害故意，且發生傷害結果，自應成立傷
    害罪名，經合法告訴，並應負傷害罪責，而與妨害自由罪有
    方法結果之牽連關係，依刑法第55條規定從一重處斷（最高
    法院89年度台上字第4676號裁判要旨參照）。應先敘明。
三、被告己○○以傷害之強暴手段，非法剝奪乙○○之行動自由
    ，係犯刑法第277條第1項之傷害罪、同法第302條第1項之以
    非法剝奪人行動自由之妨害自由罪。被告己○○另以強暴、
    脅迫方式嚇令乙○○以電話向友人籌款，所犯同法第304條
    以強暴、脅迫方式使人行無義務之事，亦不另論罪。被告己○○、與同案謝嘉文、陳應財及共犯蕭維雄、洪政雄、張朝
    順、邱育豪、許木昌所犯上述罪名，有犯意聯絡，行為分擔
    ，為共同正犯。所犯上述2罪，有方法結果之牽連關係，為
    牽連犯，應從一重論以刑法第302條第1項非法剝奪人行動自
    由罪處斷。又被告己○○前因傷害案件，經法院判處有期徒
    刑3月確定，於90年7月15執行完畢，有臺灣高等法院被告全
    國前案紀錄表在卷可憑，被告於有期徒刑執行完畢後，5 年
    內再犯本件有期徒刑以上刑之罪，為累犯，依法加重其刑。
四、原審以被告己○○罪證明確，因予適用刑法第277條第1項、
    第302條第1項、第28條、第55條、第47條、罰金罰鍰提高標
    準條例第1條前段規定，並審酌被告己○○犯後坦承犯行，
    是有悔意，惟均尚未與告訴人和解，填補告訴人之損害，犯
    罪程度較重，性情較殘，告訴人所受傷害之程度，及被告己○○之家庭狀況、學歷、工作情形等一切情狀，量處有期徒
    刑八月，以示懲戒。本院經核原判決就此部分認事用法俱無
    不合，量刑亦稱妥適，且符合罪刑相當原則，被告己○○上
    訴意旨猶執原判決量刑太重，指摘原判決不當，為無理由，
    應予駁回其上訴。
貳、被告丙○○、丁○○、戊○○、甲○○無罪部分：
一、公訴人認被告丙○○、丁○○、毆盛坤、甲○○亦犯有前揭
    之犯罪事實，因認被告丙○○、丁○○、戊○○、甲○○涉
    有刑法第277條第1項之傷害罪、第302條第1項之妨害自由罪
    之罪嫌云云。
二、按犯罪事實應依證據認定之，無證據不得推定其犯罪事實；
    又不能證明被告犯罪者，應諭知無罪之判決，刑事訴訟法第
    一百五十四條、第三百零一條第一項分別定有規定。認定不
    利於被告之事實，須依積極證據，苟積極證據不足為不利於
    被告事實之認定時，即應為有利於被告之認定，更不必有何
    有利之證據。此之所謂證據，須確屬能為被告有罪之證明，
    而無瑕疵可指者，始足當之；再者，犯罪事實之認定，應憑
    證據，所謂證據，須適於為被告犯罪事實之證明者，始得採
    為斷罪資料，如未能發現相當證據，或證據不足以證明，自
    不能以推測或擬制之方法以為裁判基礎；又所謂認定犯罪事
    實所憑之證據，雖不以直接證據為限，間接證據亦包括在內
    ，然而無論直接或間接證據，其為訴訟上之證明，須於通常
    一般人均不致有所懷疑，而得確信其為真實之程度，始得據
    之為有罪之認定，倘其證明尚未達到此一程度，而有合理懷
    疑存在時，即應為無罪之判決（最高法院二十九年上字第三
    一○五號、三十年上字第八一六號、四十年台上字第八六號
    、五十三年台上字第二七五○號、七十六年台上字第四九八
    六號判例參照）。又認定犯罪事實所憑證據，客觀上須於一
    般人不致有所懷疑，而確信其為真實程度者，始得據為有罪
    認定，若未達此一程度，而有合理懷疑存在時，即無從為有
    罪認定；又認定不利於被告之事實須依積極證據，苟積極證
    據不足以認定不利於被告之事實時，即應為有利被告之認定
    ，更不必有何有利之證據，最高法院著有七十六年臺上字第
    四九八六號、三十年上字第八一六號判例在案。且檢察官就
    被告犯罪事實，應負舉證責任，並指出證明之方法。刑事訴
    訟法第一百六十一條第一項亦定有明文。因此被告並無自證
    無罪之義務，此乃無罪推定之原則。是以何項卷證資料有利
    於被告或不利於被告，應由擔任公訴角色之檢察官盡其舉證
    之義務，此乃上開法條規定公訴人於刑事訴訟程序進行中應
    盡之法定義務。故最高法院著有九十二年年台上字第一二八
    號判例，闡明「刑事訴訟法第一百六十一條已於民國九十一
    年二月八日修正公布，其第一項規定：檢察官就被告犯罪事
    實，應負舉證責任，並指出證明之方法。因此，檢察官對於
    起訴之犯罪事實，應負提出證據及說服之實質舉證責任。倘
    其所提出之證據，不足為被告有罪之積極證明，或其指出證
    明之方法，無從說服法院以形成被告有罪之心證，基於無罪
    推定之原則，自應為被告無罪判決之諭知」之意旨甚明。
三、公訴人認為被告丙○○、丁○○、戊○○、甲○○涉有刑法
    第277條第1項之傷害罪、第302條第1項之妨害自由罪，係以
    告訴人乙○○指訴，又戊○○、甲○○、丙○○、丁○○於
    犯罪前及犯罪後多次見面會商，先是覓取前科累累且多為暴
    力、毒品犯罪之份子以凶殘手段討債，其後又多方串證、濫
    行簽發委託書及推由己○○承擔一切罪責，隱避自己參與之
    角色等情，而認其等造意並主使其他共犯犯罪，堪可認定云
    云，被告毆盛坤經合法傳喚，於本院審理時無正當理由不到
    庭，惟據其前審到庭時否認參與對告訴人乙○○暴力討債之
    謀議等語；而訊之被告丙○○、甲○○、丁○○則均堅決否
    認參與對告訴人乙○○暴力討債之謀議云云。
四、按犯罪之謀議，其中共同正犯中之同謀犯，因其並未參與構
    成要件之實施行為，僅係以其參與犯罪之謀議為其犯罪構成
    要件要素，故須以嚴格之證據證明其參與謀議，始足據為斷
    罪之基礎（最高法院88年度台上字第5977、91年度台上字第
    5667號判決參照）。被告丙○○、丁○○、戊○○、甲○○
    均未下手實施上開犯行，則彼等與下手實施之正犯，就上開
    犯罪計畫之實施，是否有犯意之聯絡（共謀共同正犯），是
    本案最主要之爭點，本院認為渠等與下手實施之正犯間，並
    無犯意之聯絡（參與犯罪之謀議），理由分述如次：
（一）91年2月間被告戊○○與丙○○在甲○○台中縣大里市○
      里街31巷19之1號住處初次見面，彼此間不可能形成任何
      犯罪之謀議：
      (一)丙○○於原審證稱略以：「91年農曆過後，我在甲○○
        家第一次見到戊○○，談到他有被人倒債，倒債的人已
        經跑到斗六了，他說我在斗六，可否幫他查一下，他是
        否在斗六開腳踏車店傑安特的，我說好，我回去幫你查
        一下，我因為上班，所以我請丁○○幫我調查一下，丁○○調查以後，確實乙○○在斗六，我就跟甲○○說確
        實這個人在斗六，我與甲○○很熟，我就說需要拿憑證
        下來。」（原審丙○○94年5月25日審判筆錄）。
      (二)戊○○於原審證稱略以：「91年春節時候丙○○到甲○○家拜年，我在甲○○家遇到他，閒聊時，丙○○問我
        現在景氣如何，我跟他說有一些債務問題，我才跟他提
        這件事情，他說以前有一個學生，有在處理債務，我認
        為丙○○是老師，應該是為人師表，應該是用正當的途
        徑，所以我就跟他說，如果有空的話，我會去斗六找他
        ，他問我說乙○○住在何處，我說好像是住在斗六火車
        站的對面。」（原審戊○○94年5月25日審判筆錄）。
      (三)甲○○於原審證稱略以：「（有無聽過戊○○跟丙○○
        講被告訴人乙○○欠債的事情？）是在春節的時候，康
        大哥在我家，而戊○○也在我家，他們談起來，我才知
        道；（你所說聽到戊○○與丙○○被乙○○欠債的事情
        ，他到底是如何講的？）在91年春節的時候，他們在我
        家走春的時候，兩個人碰面才在講的；（丙○○聽到戊○○講的時候，丙○○有無什麼表示？）戊○○說乙○○好像在斗六，丙○○說我再去問看看；（之後，你有
        無跟戊○○到斗六找丙○○？）有，是康大哥打電話說
        好像知道在斗六的那裡。」（原審甲○○94年6月15日
        審判筆錄）。
      (四)從丙○○、戊○○、甲○○之證述互核一致，可知戊○○與丙○○在甲○○家初次見面，戊○○只知道丙○○
        是斗六人，職業是老師，而其學生有在處理債務問題，
        丙○○約略知道戊○○與乙○○之債務關係，而債務人
        遷至斗六，因而答應戊○○幫忙找看看，彼時尚不知戊○○所得之訊息是否屬實，還要確認乙○○是否已遷至
        斗六，且對於以如何方式向告訴人乙○○催討債務之情
        形，此時應認並未論及，自難謂此時已形成犯罪之計畫
        之謀議。
（二）91年3月間某日，戊○○備妥乙○○簽發之支票與甲○○
      南下至丙○○於雲林縣斗六市之住處央其幫忙，並將乙○○所簽發之上開支票交予丙○○處理。之後丙○○邀戊○○、甲○○共進晚餐，丙○○另邀約丁○○、游嘉賓做陪
      ，同去雲林縣斗六市○○路128號中華壽司店聚餐，此段
      過程也未形成任何犯罪之謀議：
      (一)丙○○於原審證稱：「大約91年2、3月間戊○○下來找
        我；（你們是約在何地點見面？）我朋友來的話，我常
        常約他們去中華壽司店吃飯，那個老闆我也很熟，當天
        戊○○將支票交給我，我就託我的學生丁○○去辦理；
        （就是去你家才去中華壽司店吃飯？）我住的是大樓，
        他們也沒有上去，是我下來就直接帶他們去中華壽司店
        吃飯；（這一次戊○○帶什麼憑證給你？）我記得是15
        張2萬元的支票，支票是指名戊○○的支票；（他的意
        思就是他要請你透過你找你的學生將債務要回來，那麼
        你的回應是什麼？）我就說試試看；（有無告訴戊○○
        是要找誰要這筆錢？）吃飯的時候，我有約丁○○出來
        ，意思就是要委託丁○○去要錢回來；（在吃飯的席間
        ，你們有沒有提出什麼樣的討論？例如，你們有無叫丁○○找誰，或是是什麼樣的方式？）沒有，就是全權委
        託丁○○去處理，我又不是包辦的；（在座的還有誰？
        ）戊○○、甲○○、丁○○及我，最後我有叫游嘉賓過
        來；（你是向丁○○及游嘉賓說如何要這筆債務的？）
        我跟游嘉賓說，你去試試看，去探路一下。（原審丙○○94年5月25日審判筆錄）。
      (二)戊○○於原審證稱：「（你與丙○○在甲○○家見面時
        ，是否就將憑證交給丙○○了嗎？）不是，是在元宵節
        的時候，我透過甲○○跟丙○○說，我要下去斗六找他
        ，才將憑據交給他的；（之後，你們有無去吃飯？）：
        有，他請我們去中華壽司店吃飯；（在中華壽司店吃飯
        時，同桌的人有何人，是否記得？）我、丙○○、甲○○、有跑來一個與我髮型相同的平頭，好像是早上作證
        的游嘉賓及丁○○；（在中華壽司店吃飯時，有無討論
        到如何向乙○○討債的事情？）沒有，我們純粹吃飯及
        拿支票下來而已，並沒有提到這件事情，當天已經很晚
        了，沒有講到什麼。」（原審戊○○94年5月25日審判
        筆錄）。
      (三)丁○○於原審證稱：「（在何時看過戊○○？）康老師
        打電話跟我說，說台中有朋友下來，要吃飯，在一家日
        本料理店；（日本料理店是那一家？）中華壽司店；（
        在吃飯的期間談些什麼嗎？）起先都沒有，最後，吃到
        很久，戊○○說他有合會被倒，沒有辦法要回來，有提
        到這件事情；（當時有說要處理嗎？）有答應戊○○說
        要去處理；（請問你是否可以幫忙處理？）我是說，我
        不是在幫忙討債務，但是可以去瞭解一下；（是否知道
        游嘉賓有無去瞭解？）翌日遇到游嘉賓，他說同一晚上
        有去，但是對象已經在訴訟了，所以就沒有去了；（張
        振勳與你什麼關係？）我大哥的小孩，親的；（游嘉賓
        跟你說以後，是否有跟康老師說？）隔了幾天有遇到，
        我跟康老師說，這個沒有辦法處理，我就將票還給康老
        師了。因為當天在中華壽司店時票放在我這裡。（原審
        丁○○94年6月15日審判筆錄）。
      (四)游嘉賓於原審證稱：「（是如何認識被告戊○○、甲○○、丙○○、丁○○？）戊○○及甲○○是康老師叫我
        去吃飯認識；（康老師叫你去吃飯的時候，在場的有何
        人？）康老師、甲○○、戊○○及丁○○；（叫你去吃
        飯的地點，餐廳的名稱為何？）中華壽司；（你去吃飯
        的時候，在餐桌上的人有沒有談論什麼事情？）好像是
        歐先生有人欠他錢；（欠他錢有無說要如何處理？）沒
        有，在那邊講一講，康老師就叫我去看一下；（之後，
        你有無照康老師的意思去討錢？）沒有，我只是去看一
        下而已；（是否記得歐先生所說的地方在何處？）我現
        在記不起來，當初我對於路況不是很熟，我有請張振勳
        跟我一起去；（你與張振勳去找欠歐先生這筆債務的這
        個人地方，如何與這個人談的？）張振勳進去跟乙○○
        說，你有無欠人錢，乙○○就說這個案件已經在訴訟中
        ，我們聽到在訴訟中，我們就回家了；（是否直接與欠
        歐先生的人談？）不是，好像是跟一個小姐，好像是馬
        先生的太太，當時，馬先生不在場，聽到他說已經在法
        律訴訟，我們就回家了；（你與張振勳去的時候，馬太
        太跟你們說已經進入訴訟而你們就回去了，有無將這件
        事情告訴康老師？）我是在隔日遇到丁○○，我就跟他
        說這件事情已經進入訴訟，之後我就不知道了。（原審
        游嘉賓94年5月25日審判筆錄）。
      (五)張朝順於原審證稱：（為什麼游嘉賓會找你去乙○○的
        店裡面？）我也不知道，有一天晚上他就打電話給我，
        跟我說有一件債務要處理，我就跟他去了；（是否知道
        游嘉賓是透過何人的委託才去乙○○的家裡討債？）我
        不知道，我只有知道當晚游嘉賓打電話給我，要去處理
        戊○○的債務糾紛這樣而已。」（原審張朝順94年5月
        18日審判筆錄）。
      (六)互核上開證人之供述可悉，戊○○、甲○○之所以南下
        與丙○○見面，是因已確認乙○○的確遷至斗六市，丙○○因而要戊○○攜帶債權之憑據下來，資為討債之依
        據，丙○○另邀丁○○、游嘉賓做陪客，目的應只是要
        丁○○、游嘉賓了解戊○○與乙○○間債務關係，另一
        方面是要游嘉賓去乙○○的腳踏車店，向乙○○探詢還
        款之意願，會餐後游嘉賓又找張朝順去乙○○店裡表明
        債權人戊○○請求還債之意思，乙○○之太太表示案件
        在訴訟中，要依法律途徑解決之情節，可證乙○○是否
        還清債務之意向猶不明，丙○○請游嘉賓去乙○○店裡
        ，應只是去了解乙○○還款之意願如何，在乙○○尚未
        表態債務如何處理前，實無預先計畫以暴力方式討債之
        必要，否則如此時業有謀議以暴力討債者，游嘉賓、張
        朝順為遂行討債之目的，應對告訴人乙○○之太太放下
        狠話，逼迫還債，即無以後發生退還支票之情事，上述
        證人之證述亦吻合，要屬可信，此次中華壽司店之會面
        ，自無可能形成犯罪之謀議，況公訴人就此次中華壽司
        店之聚會，也未提出丙○○等已就犯罪之計畫產生謀議
        之證據，讓法院形成強烈之心證，自屬不能證明此時丙○○、戊○○、甲○○、丁○○（以下簡稱丙○○等4
        人）已形成犯罪共識之謀議。
（三）初次探詢乙○○尚無還款意願後，丁○○將乙○○簽發之
      支票交還丙○○，張朝順得知蕭維雄、洪政雄有承接本件
      債務催討之意願，蕭維雄、洪政雄接手後即主導本案之進
      行，丙○○等4人與蕭維雄、洪政雄並無直接接觸，檢察
      官之證據無法證明被告丙○○、戊○○、甲○○、丁○○
      參與94年4月1日對乙○○採取暴力討債犯罪計畫之謀議：
    一張朝順、游嘉賓至乙○○之腳踏車店探詢乙○○無還款意
      願後，將乙○○簽發之支票透由丁○○還給丙○○：
      (一)丁○○於原審審理時證稱：「（是否知道游嘉賓有無去
        瞭解？）翌日遇到游嘉賓，他說同一晚上有去，但是對
        象已經在訴訟了，所以就沒有去了；（張振勳與你什麼
        關係？）我大哥的小孩，親的；（游嘉賓跟你說以後，
        是否有跟康老師說？）隔了幾天有遇到，我跟康老師說
        ，這個沒有辦法處理，我就將票還給康老師了，因為當
        天在中華壽司店時票放在我這裡。」（原審丁○○94年
        6月15日審判筆錄）；於檢察官偵查時供稱：「過了幾
        天，張振勳打電話給我說，他有朋友可以處理債務，我
        再打電話給康，叫康拿票給我，我再叫張振勳到我那邊
        拿。」（偵查卷貳丁○○92年5月2日檢察官面前筆錄）
        。
      (二)丙○○於原審證稱：「（從戊○○將票拿給你以後，到
        這件事情發生了，就是乙○○被帶出去毆打，有無寫過
        任何一張委託書？）這個分成兩個階段，丁○○回來跟
        我說，馬太太很難纏，將票還給我……。」（原審丙○○94年5月25日審判筆錄）。
      (三)互核上列供述，可證張朝順獲悉乙○○無還款意願後，
        將此情形告知丁○○，隨後將乙○○簽發之支票交還丁○○，丁○○再將支票還給丙○○，此段過程，亦無法
        證明丙○○等4人有何暴力討債犯罪計畫之謀議。
    二丁○○將支票還給丙○○後之數日，張朝順在路上遇到蕭
      維雄、洪政雄，得知渠2 人有承接債務催討之意願，要張
      朝順取得債權人之委託書，張朝順將蕭維雄、洪政雄之意
      向，及要求債權人之委託書之事告知丁○○後，丁○○轉
      告丙○○，丙○○聯絡戊○○再次南下書立委託書，委託
      書簽就後，丙○○將支票及委託書交給丁○○，丁○○再
      交給張朝順，張朝順再將支票及委託書在斗六夜市「壽天
      宮」附近公園交給洪政雄：
      (一)張朝順於原審證稱：「（請你詳細的陳述你透過丙○○
        的關係認識戊○○的經過。）我知道乙○○欠戊○○的
        錢的事情，是游嘉賓找我去乙○○的家裡，他告訴我說
        ，乙○○欠錢不還，我就認為罷了，後來我在路上遇到
        「肉粽」（洪政雄）他說他可以處理，意思就是有什麼
        錢可以賺，他叫我去拿本票，因為欠人家錢一定有收據
        或者借據，我透過丁○○去找丙○○去跟戊○○拿本票
        ，我就將本票交給肉粽或蕭維雄，肉粽就拿委託書給我
        ，要我拿給戊○○，但是我與戊○○不認識，我只有認
        識丁○○，我就拿給丁○○請丁○○拿給丙○○，再由
        丙○○拿給戊○○，請其簽名，這樣子才可以去處理債
        務的糾紛，戊○○簽好以後，就拿給丙○○，再由丙○○拿給丁○○，丁○○再交給我，是我向他們拿委託書
        的，不是他們指示我，我與游嘉賓去乙○○家裡以後，
        一段時間以後，我遇到洪政雄及蕭維雄，他們說可以處
        理本件債務糾紛，我才會去找丁○○。」（原審張朝順
        94 年5月18日審判筆錄）；其於檢察官訊問時供稱：「
        我就將支票交還康，在隔了一段時間後，我遇見洪政雄
        「肉粽」，他說在經營討債公司，問我有無帳目可以去
        討，我向他提到這件債務之事，洪政雄說他可以處理，
        我遂向康老師告訴此事康說那就交給洪去處理，洪政雄
        就拿一張印好的空白委託書交給我，透過我拿給康，康
        再找歐來簽字，在歐簽好委託書後，康聯絡我在他家附
        近，交委託書及15張支票原本給我，我就將支票，委託
        書轉交給洪政雄，是在斗六夜市壽天宮附近公園交的。
        」（偵查卷貳張朝順即張振勳92年4月16日檢察官面前
        筆錄）。
      (二)丁○○於原審證稱：「（之後，有無再跟康老師要票回
        來？）後來，張振勳打電話跟我說，他的朋友可以幫忙
        處理，要我去跟康老師說，之後，我打電話給康老師說
        可以去處理，我就去跟康老師拿票，張振勳就來跟我拿
        ；（有將票交給張振勳嗎？）有；（張振勳有無告訴你
        這件事處理的如何？）沒有；（張振勳處理跟你拿票以
        後，有無交什麼東西給你？）經過幾天以後，他說他的
        朋友說需要委託書上的簽名，要我拿回去給康老師，請
        戊○○簽名，之後，我就拿回去給康老師，請戊○○簽
        名，拿回來之後，委託書上有簽名，但是受託人上沒有
        簽名，委託人有簽名及蓋章；（委託書有無交給張振勳
        ？）是的；（張振勳有無跟你說他的朋友要如何處理？
        ）沒有，但是有說他的朋友會合法處理。」（原審丁○○94年6月15日審判筆錄）。
      (三)丙○○於原審證稱：「（從戊○○將票拿給你以後，到
        這件事情發生了，就是乙○○被帶出去毆打，有無寫過
        任何一張委託書？）這個分成兩個階段，丁○○回來跟
        我說，馬太太很難纏，將票還給我，因為我在上班，我
        沒有辦法馬上還給甲○○，隔了2、3天以後，丁○○又
        打電話給我，告訴我說，票是否還給人家了，我說還沒
        有，丁○○跟我說張振勳說可以處理這件事情，所以，
        丁○○就到我的家拿這支票，至於委託書的部分，是丁○○告訴我說，張振勳說需要委託書，我就透過甲○○
        轉達給戊○○要拿委託書，戊○○就下來，拿委託書給
        我，委託書上有戊○○的簽名，吃飯以後，我沒有馬上
        將委託書給丁○○，是隔天，我才請丁○○來拿委託書
        ；（交委託書的日期是案發前的幾天？）3、4天左右；
        （你方才說委託書是戊○○拿出來，他在何處拿給你的
        ？）好像是在中華壽司店，大部分都是在餐廳，時間很
        久了，丁○○說需要債權人簽名才有效，我才會通知戊○○他們下來，戊○○簽完名以後，我沒有馬上拿給丁○○，我是在隔天才拿給丁○○的，至於丁○○當天有
        無到，我就不知道；（這個事情都是案發前嗎？）是的
        。」（原審丙○○94年5月25日審判筆錄）。
      (四)洪政雄於原審證稱：「（本件要向乙○○討債的事情，
        是何人告訴你的？）狗雄及你剛才講的張朝順綽號「阿
        勳；（狗雄即蕭維雄為何會打電話給你，叫你一起去處
        理債務糾紛？）因為我對調解債務方面比較瞭解；我們
        3人即我、狗雄和張朝順去乙○○店裡瞭解，是否欠會
        錢，如何欠，欠多少，乙○○態度不好，我們並沒有處
        理好這個債務……我交給張朝順1份委託書……。」（
        原審洪政雄94年5月18日審判筆錄）。
      (五)據上證人供述互為勾稽，可知丁○○將乙○○簽發之支
        票交還丙○○後之數日，張朝順在路上遇到蕭維雄、洪
        政雄，得知渠2 人有承接債務催討之意願，要張朝順取
        得債權人之委託書，張朝順將蕭維雄、洪政雄之意向，
        及要求債權人之委託書之事告知丁○○後，丁○○轉告
        丙○○，丙○○聯絡戊○○再次南下書立委託書，委託
        書簽就後，丙○○將支票及委託書交給丁○○，丁○○
        再交給張朝順，張朝順再將支票及委託書在斗六夜市「
        壽天宮」附近公園交給洪政雄，此後蕭維雄、洪政雄、
        張朝順再次去乙○○之腳踏車店討債，同樣無功而返，
        此時丙○○、戊○○、朱春春、丁○○之各項舉動只是
        配合承接債務催討之蕭維雄、洪政雄的要求提出債權憑
        證（支票）及委託書，並無直接接洽，遑論有何犯罪計
        畫之謀議，另蕭維雄、洪政雄、張朝順再次去乙○○的
        店裡同樣只是評估其還款之意願，乙○○之還款意願尚
        不得而知，而丙○○只約略知道張朝順找到承接本件債
        務催討之人有洪政雄，然此時研議以暴力討債尚言之過
        早，難謂已形成犯罪之謀議。或許蕭維雄、洪政雄、張
        朝順於確認乙○○無還款意願後，已另有打算，進一步
        思索後續之索債計畫，惟檢察官之證據尚不足以證明，
        丙○○等4 人在此時已與蕭維雄、洪政雄、張朝順間就
        暴力討債已形成共識。
    三蕭維雄、洪政雄確認乙○○無還款意願後，於91年4 月1
      日決定採取以暴力方式對乙○○討債，有絕對之主導權，
      然而丙○○等4 人與蕭維雄、洪政雄及下手實施之正犯己○○等人間無直接之接觸，張朝順雖無卸於參與本案暴力
      討債犯罪計畫之謀議，但檢察官之積極證據尚不足以證明
      透由張朝順之串連，丙○○等4 人與彼等產生犯意之聯絡
      ：
      (一)己○○於原審中證稱：「（為何要參與本件毆打及恐嚇
        乙○○？）當初是張振勳及蕭維雄叫我一起去；（洪政
        雄有找你一起去？）沒有；（他們是一起找你或者個別
        找你而去毆打及恐嚇乙○○？）當初我不知道乙○○，
        是到碧綠雙星會合時，張振勳才說要去乙○○那裡；（
        你在警察局製作筆錄的時候，有無說過過本案暴力討債
        是洪政雄找你一起去的？）有；（為什麼要這樣講？）
        為了掩飾蕭維雄；（你之前在檢察官處製作筆錄的時候
        ，是否有說過是戊○○請你幫他討債的？）是的；（你
        在檢察官面前所述的是否實在？）不實在；（你為什麼
        要在檢察官處這樣說？）蕭維雄、洪政雄、張振勳叫我
        這樣講，要我一個人擔起來；（本案暴力討債之前，是
        否認識戊○○？）不認識；（你是什麼時候才認識戊○○？）案發之後；（當天，有無將支票帶過去？）有，
        支票在洪政雄的身上；（洪政雄當天如何跟乙○○說的
        ？）剛開始，乙○○將腳踏車帶到釣蝦場那邊，我跟謝
        嘉文跟他說有關債務的事情，但是乙○○的口氣不好，
        我們才動手打他，打完以後，洪政雄才下來說要調解，
        當初沒有想說要打他，只是想要問他要如何處理，因為
        乙○○的口氣不好，才動手打他的；（是否認識「阿源
        」？）阿源就是蕭維雄；（你在打乙○○的時候，是不
        是有打電話跟「阿源」即蕭維雄聯絡？）忘記了，那個
        時候，打完以後，事情都是洪政雄在處理，當初把他打
        成這個樣子，不知道如何處理；（你是不是蕭維雄的手
        下？）不是，他是在開麻將，我只是去那邊玩，我在那
        邊玩的時候，有跟他借錢，有欠一些錢，我不是他的手
        下；（本件請你去向乙○○討債，有無任何人承諾你，
        你可以得到多少的報酬？）當初還沒有談到報酬的事情
        ，只是出事之後，他們叫我將責任擔下來，他們會幫我
        處理；（你所說的他們是指何人？）蕭維雄、洪政雄、
        張振勳；（你為什麼會去呢？）我有欠蕭維雄一些錢，
        他有跟我說，是否要去賺一下，我就說好。」（原審己○○94年5月25日審判筆錄）；己○○於檢察官訊問時
        供稱：「（91年4月1日榮譽路一間房子見面之人有8個
        人，除已知去梅林的魚池之6人外，還有張振勳及「阿
        源」？）是的；（是「阿源」叫你、嘉文、阿昌去討這
        條債？）是的；（你與「嘉文」、「阿昌」都是「阿源
        」的手下？）是的；（你討到之5萬元到底交給誰？）
        那筆錢現在我那邊，「阿源」也知道；（你同意承擔這
        條罪責，阿勳、阿源他們要給你何報酬？）阿勳曾提到
        若因此案去服刑，他會寄錢給我；（你在梅林現場，就
        曾打電話給「阿源」請示何事？）因那時馬已被我們打
        了，我請示「阿源」接下來如何處理；（在車內馬同意
        給5萬元後，你有再打電話請示阿源是否接受？）我是
        有打電話向「阿源」報告，先拿5萬，剩下的1個月後再
        給，可否接受，阿源指示「能處理拿多少，就儘量拿多
        少回來；（你為何不把實話說出來？）我心裡會怕；（
        91年4 月1日在榮譽路會合房子之地點是何人的？）那
        是張振勳找的；（你見過丙○○否？）沒有。」（偵查
        卷貳己○○92年5月14日檢察官面前筆錄）。據上己○○之供述，己○○參與本案是受蕭維雄之邀約，暴力討
        債過程中己○○凡事聽命於蕭維雄，請示於蕭維雄，謝
        嘉文、許木昌亦由蕭維雄找來，參與犯案，案情暴發後
        己○○受蕭維雄之指示，同意承擔罪責，不將蕭維雄供
        出來，可證蕭維雄、洪政雄對於採取暴力方式對乙○○
        討債，握有絕對之主導權，被告丙○○等4人對於犯罪
        實施之支配力，均未能產生作用，而案發時己○○等實
        際下手實施之人並不認識丙○○等4人，彼此間亦無由
        形成犯意之聯絡。
      (二)洪政雄於原審證稱：「（在91年4月1日之前，就本件處
        理乙○○債務的事情，你有無跟丙○○聯絡過？）沒有
        ，我從頭到尾都沒有與他見過面；（91年4月1日之前是
        否認識甲○○？）沒有，在庭上的人我都不認識，我只
        有認識狗熊，我有看過（手比己○○）幾次面。其餘我
        都不認識；（你剛才跟檢察官說，第一次你與張朝順、
        蕭維雄去乙○○的店裡面處理債務，是誰邀你去的？）
        是狗熊打電話邀我去的；（狗熊本人有沒有去？）有；
        （第1次去乙○○的店處理債務，張朝順有無說出丙○○、戊○○、甲○○、丁○○這些人的名字？）沒有。
        」（原審洪政雄94年5月18日審判筆錄）；洪政雄於檢
        察官訊問時供稱：「（你們在那邊商議何事？）我是在
        他們事情要談好前我才到場，阿源說已經安排小邱及我
        不認識之人去買自行車，阿源叫我稍後去蝦場好幫他們
        調解一下，我也答應，而金龍他們先開一部車離開，阿
        源再開他的車載我到斗六田中那邊與金龍他們會合，那
        個地方就是乙○○自行車店的旁邊，我到時，阿源就叫
        我去改坐金龍他們那部車，我上金龍車以後不久，就見
        到乙○○跟小邱他們要送自行車出去了，我們就從馬的
        店跟著他們到梅林蝦場，那地點是阿財找的；（己○○
        稱他是你的手下，是你找他來討債？）這不是事實，我
        是「阿源」找來幫忙調解的，己○○是「阿源」之手下
        ，為替「阿源」脫罪而故意牽扯到我；（己○○討到之
        5 萬元是否交給你？）沒有那筆錢，蘇是交給「阿源」
        ，而事後「阿源」及蘇都跟我說過，那筆錢是要準備給
        蘇拿去做交保或安家用，因為那時說好由蘇承擔下來這
        條案；（這條討債案是何人在策劃？）是張振勳向康老
        師拿支票後，他去找「阿源」，「阿源」才找我及己○○來處理；（在梅林和田釣魚池現場是何人打電話給阿
        源做何事？）那是金龍（己○○）打電話給阿源請示，
        表示馬的現況，而阿源再打電話給我，叫我下車進去釣
        魚池調解，我原先是做在車內沒有下車；（5萬元是如
        何決定？）馬在梅林上車後，金龍、嘉文向馬說要如何
        解決，我也在車內調解，馬說要去竹山找他哥哥借錢，
        車子就往竹山方向，後馬又說可先向朋友（一位老師）
        借錢，車子又開回斗六，在今食堂時，雙方說好先拿5
        萬元，而後不知是「金龍」或「嘉文」請示「阿源」，
        「阿源」表示至少要拿1半（15萬），我聽金龍說「他
        老大阿源表示至少要拿15萬」，我覺得沒辦法處理，我
        就趕快在車站附近下車了；（你見過丙○○否？）沒有
        。」（偵查卷貳洪政雄92年5月14日檢察官面前筆錄）
        。從洪政雄之上開供述，更可印證蕭維雄、洪政雄對於
        採取暴力方式對乙○○討債，握有絕對之主導權，而案
        發時蕭維雄、洪政雄並不認識丙○○等4人，丙○○等4
        人與蕭維雄、洪政雄無直接之接觸，自無由與丙○○等
        4 人就本案犯罪之謀議有所何聯絡。
      (三)張朝順於原審證稱：「（甲○○、丙○○、丁○○是否
        有指示你向乙○○暴力討債？）沒有；（丙○○與戊○○、甲○○他們後來是因為丁○○告訴他們以後，才知
        道蕭維雄、洪政雄要幫他們討債？）他們不知道如何轉
        達，我只有拿到本票，我也不知道他們如何講，我也不
        認識他們，他們的相關事情，我不知道，我只有拿委託
        書等傳送給他們而已；（你與丁○○說的時候，有無說
        要請誰幫戊○○討債？）沒有，我只有說有朋友可以處
        理，沒有跟他說要找誰；（丁○○沒有問你說要找何人
        幫忙處理嗎？）沒有，因為我只是跟他要支票而已，何
        必要講那麼多；（有無跟丙○○說過，本件債務的事情
        要找洪政雄來處理？）事情太久了，我有沒有講我不確
        定；（依照你方才所說的，在己○○等人向乙○○討債
        並毆打之前，丙○○是否已經知道你有請洪政雄幫戊○○討債？）我沒有記憶，我不敢確定，就不敢講；（你
        在91年4月1日討債的當天，有無跟丙○○或者戊○○說
        過當天要去向乙○○討債的事情？）太久了，我不記得
        了；（91年4月1日當天有無打電話給甲○○，說當天要
        向乙○○要債務？）我不知道甲○○的電話，是檢察官
        問的，檢察官說如果要去討債務的話，不知道電話如何
        討債務？）；檢察官請審判長提示92年4月23日偵訊筆
        錄予證人。（筆錄上有記載，「問：在91年4月1日要討
        債當天事先有無向康、歐告知？答：我是有在當天打電
        話告訴甲○○，有關當天我們到外面來討，有向朱說要
        向馬騙出來，朱女有說『馬欠人錢很惡質』，他的意思
        是要我們給他教訓。」有無說過這樣的話？）教訓沒有
        ，他又不是我的什麼人，憑什麼要我教訓人，甲○○有
        說他欠人錢很惡質，她只有講這些話；（你方才不是說
        不知道甲○○的電話嗎？）對；（91年4月1日當天到底
        有無與甲○○通過電話？）沒有，我可以發誓，有就有
        ，沒有就沒有，真的；（為何在檢察官處有說，當天你
        打電話給甲○○？）不是我的意思；（在檢察官處沒有
        說過這樣的話？）一定是我有說，才有記載，我也不知
        道如何說，這個有壓力；（91年4月1日之前，有無跟甲○○聯絡過？）沒有；（你在91年4月1日發生本件討債
        之前是否認識甲○○？）沒有發生討債之前，我不認識
        甲○○；（你什麼時候才認識甲○○？）就是幫他處理
        這些債務糾紛的時候，才認識他的；（你是否有在檢察
        官處講過，你有與甲○○在91年4月1日之前有聯絡2、3
        次？）不曉得，不記得；（你方才跟檢察官回答的時候
        ，你提到91年4月1日你去討債之前，你沒有跟丙○○接
        觸過，但是有時候你有稱你有與丙○○接觸過，請你確
        認一下，你在91年4月1日本案發生前，是否有跟丙○○
        接觸過？）沒有，在案發之後，才有與丙○○、戊○○
        、甲○○等人接觸過；（你總共去過中華料理店幾次與
        丙○○、戊○○、甲○○會面？）：1次，還有游嘉賓
        ；（這1次是案發前或者案發後？）案發後，就是我拿
        支票給他們；（你在檢察官處有無說過，你有與甲○○
        有電話的聯繫？）我有講，但是事實上，我沒有甲○○
        的電話，檢察官確實有問我說，如果你沒有甲○○的電
        話你如何與甲○○聯繫，我確實在檢察官面前有講過這
        些話，但是實際上，我沒有與甲○○聯絡過，也沒有甲○○的電話。」（原審張朝順94年5月18日審判筆錄）
        。張朝順於偵查中檢察官訊問時供稱：「（問：你與「
        肉粽」洪政雄接洽討債之事，如何向丙○○回報？）我
        向康老師說有人表示可以處理，不然把票拿給他去處理
        看看；（你有將洪政雄做什麼事，過去犯過什麼罪告訴
        康？）康有問我們如何認識，我說是在「黑雲」後援會
        認識的；（討債完畢，你有將剩下12張支票還給康老師
        ？）我向洪說，票主在找票，如果沒辦法幫人處理，票
        就要還給人，洪表示票放在朋友處，在隔一段日子後，
        他約我在斗六的一家醫院路邊，把票還給我，後來戊○○、甲○○到斗六找康老師，我被約去一家餐廳，我把
        票交還給朱女，有康、歐均在場；（91年4月1日當天洪
        他們要去討債，你有事先向丙○○、戊○○提到當天要
        行動？）我沒有向康、歐提到這件事；（在91年4月1日
        要討債當天，事前有無向康、歐告知？）我是有在當天
        打電話告訴甲○○，有關我們當天要叫馬到外面來談，
        有向朱說要把馬騙出來，朱女有說「馬欠人錢，很惡質
        」，她的意思是要我們給他教訓；（在此之前，你與朱
        女有聯絡多少次？）有聯絡過2、3次，我將每次去馬店
        裡討債經過，有講給朱聽；（92年4月2日到本署開庭前
        ，你們在斗六中華料理店前碰面，談到何事？）甲○○
        說不要扯到康老師，叫我直接說與歐在某個工地認識，
        票是我自歐處直接拿到的；（91年4月1日你們要用購買
        腳踏車把馬騙到郊外去討債之事，丙○○是否知道？）
        他知道那天要去討債，我也有跟他說有4、5個人，要去
        討債；（你上次庭訊曾經說你起先自己曾去討過2次不
        成後，把票退還給康老師，第2次你找洪政雄去討，顯
        然是要用欺騙及暴力方法討債，與上次不同？）在討債
        當天，我與朱女通電話時，她的意思是這種人要打他一
        頓，他才會怕。」（偵查卷貳張朝順92年4月23日檢察
        官面前筆錄）
      (四)據上，從張朝順於原審審理及檢察官偵查訊問時之供述
        互為比對，張朝順在原審審理時對於在91年4月1日討債
        的當天，有無跟丙○○或者戊○○說過當天要去向乙○○討債的事情，答稱：「太久了，我不記得了。」；在
        偵查中檢察官訊問時先是供稱：（91年4月1日當天洪他
        們要去討債，你有事先向丙○○、戊○○提到當天要行
        動？）我沒有向康、歐提到這件事，接著檢察官問（91
        年4月1日你們要用購買腳踏車把馬騙到郊外去討債之事
        ，丙○○是否知道？）供稱：「他知道那天要去討債，
        我也有跟他說有4、5個人，要去討債。」，張朝順於同
        一日檢察官訊問時供述已有前後不一情形，張朝順有無
        將91年4月1日要帶人向乙○○討債之事告知丙○○，即
        有可疑，縱使張朝順有將是日要向乙○○討債之事告知
        丙○○，丙○○也約略知道有帶4、5人去向乙○○討債
        ，倘乙○○仍然無意還債，張朝順有無進一步，將後續
        採取暴力逼債之計畫合盤托出告知於丙○○，丙○○當
        時的反應為何？有否對暴力討債行動表示讚同並參與謀
        議？丙○○若有參與謀議後，是否將共謀暴力討債計畫
        轉告於戊○○、甲○○、丁○○知悉，而彼等並進而參
        與謀議以暴力討債方式或就犯罪計畫提供意見，均未見
        公訴人就此謀議提出嚴格證明之證據，證明此事，自不
        能謂，丙○○等4人已與丁○○形成犯罪之謀議。
      (五)至於張朝順偵查中供稱，本案91年4月1日行動之前曾與
        甲○○聯絡過2、3次，當天打電話告訴甲○○，有關我
        們當天要叫馬到外面來談，有向甲○○說要把乙○○騙
        出來，甲○○有說「馬欠人錢，很惡質」，她的意思是
        要我們給他教訓。惟張朝順於原審審理時則稱：我有講
        ，但是事實上，我沒有甲○○的電話，檢察官確實有問
        我說，如果你沒有甲○○的電話你如何與甲○○聯繫，
        我確實在檢察官面前有講過這些話，但是實際上，我沒
        有與甲○○聯絡過，也沒有甲○○的電話等語。質之甲○○也不承認有此事，供稱：「（去討債務的人中有一
        位張振勳是否認識？）不認識；（91年4月1日前，張振
        勳有無與你聯絡？）我不認識他要如何聯絡；（92 年4
        月2日《按應係92年3月29日》在中華壽司店時，有無見
        過張振勳？）是在該處才看過他；（當天在壽司店的時
        候，有無討論案發以後，要如何處理？）只有講說要拿
        一些證件回來，是康大哥跟他們講將文件拿回來。」（
        原審甲○○94年6月15日審判筆錄）。佐以丙○○偵訊
        時供稱：「（於事情發生後，戊○○等人是否就此事與
        你商量如何善後？）於92年3月29日戊○○、甲○○於
        收到地檢署傳票後，曾到斗六市找我，說事情要如何處
        理，因事情來龍去脈只有張振勳一人知情，所以我便聯
        絡張振勳出來與戊○○研究到地檢署時如何答辯，因此
        我、甲○○、戊○○、張振勳，另張振勳並邀集「景仔
        」丁○○、游嘉賓我們共6人於當日晚上在斗六市○○
        路中華料理店（壽司店）一起吃飯，他們順便談論此事
        。」（偵查卷貳丙○○92年4月30日警詢筆錄）如上，
        張朝順之供述，本案發生後，其向洪政雄索回其餘13張
        支票，洪政雄表示票放在朋友處，之後與洪政雄約在斗
        六的一家醫院路邊，洪政雄把票還給張朝順，後來戊○○、甲○○到斗六找丙○○，同去一家餐廳，其把票交
        還給甲○○，有丙○○、戊○○均在場之情節，可證案
        發後之92年3月29日丙○○等4人再度至中華壽司店，除
        談論案情研究如何答辯外，另一目的要向張朝順取回洪
        政雄返還之支票，若如此，張朝順則是第一次與戊○○
        及甲○○見面，張朝順與戊○○及甲○○並無直接之接
        觸，張朝順有否直接向甲○○報告之前2次向乙○○討
        債之經過及91年4月1日將對乙○○採取暴方討債之行動
        實令人存疑。據此，亦無法證明透由張朝順之串連，使
        丙○○等4人與張朝順、洪政雄、蕭維雄間，產生犯罪
        之謀議。
      (七)再者，張朝順（張振勳）92年4月23日偵訊筆錄錄音帶
        ，經勘驗錄音帶結果如次：
        問：你去那邊探兩次啊，你有與阿美聯絡嘛。
        答：恩。
        問：說這給他聽，後來就沒違法啊，沒違法只老就是用
            買車的方法把他叫出來，算說那個路線、方法，你
            們都要說給阿美知道的意思是不是？
        答：有說要給他騙出來而已，沒說要幹麻有的沒的，沒
            說要鐵馬什麼的。
        問：鐵馬？
        答：沒說要買他鐵馬那個，只有叫他出來，阿美有說馬
            仔欠人錢很惡質。
        問：我想也是這樣。
        答：說欠人家錢很惡質，都把人家倒了，就走這樣。
        問：這樣說，很惡質意思，就是要你們教訓他的意思啦
            ，是不是？
        答：他的意思可能也是這樣，對啦。
        問：（檢察官整理筆錄內容朗誦：他的意思要我們給他
            教訓）那天要討債那天之前你已與阿美聯絡很多次
            ，包括那次去探時。
        答：聯絡兩次或3次而已。
        問：你都有說給他聽。
        答：有，恩。
        問：（檢察官整理筆錄內容朗誦：我每次去店裡討債的
             經 過講給甲○○聽）那這樣康老師也知道你們要
            去討債的事。
        答：阿美有無跟康老師說，我就不知道了。
            （中間略）
        問：第2 次要怎麼討是不是知道？ (91年4 月1 日你們
            要用購買腳踏車把馬騙到郊外去的事情，丙○○是
            否知道)我 再說一次，去年4 月1 日用腳踏車方法
            把他騙到郊外康老師是否知道？
        答：他知道要去討債，但他不知道買腳踏車的事情，沒
            跟他說這樣。
        問：他知道那天你叫幾個要去這樣，是不是？
        答：我只有跟他說肉粽要去那個，他有跟他說大約4、
            5個。
        問：有跟他說4、5個人要去討。
        答：恩。
        從上之勘驗結果可知，張朝順當時只有向甲○○說要將
        乙○○騙出來而已，但沒有提到假裝購買腳踏車誘騙乙○○出來，並且沒說將乙○○騙出來後要採取什麼行動
        ，另張朝順也只告訴丙○○91年4月1日將向乙○○討債
        ，有找洪政雄去，洪政雄說會帶4、5個人去而已，也沒
        向丙○○提到佯裝買腳踏車誘騙乙○○出來，及將乙○○騙出來後要採取什麼行動，丙○○自屬無從得知後續
        有何暴力討債行動計畫。至於該次偵訊筆錄記載：「我
        是有在當天電話告訴甲○○，有關我們當天要叫馬到外
        面來談，有向朱說要把馬騙出來，朱女有說「馬欠人錢
        ，很惡質，她的意思是要我們給他教訓。」等等，則係
        檢察官以誘導方式問：這樣說，很惡質意思，就是要你
        們教訓他的意思啦，是不是？張朝順附和著回答：「他
        的意思可能也是這樣，對啦。」，張朝順既是在檢察官
        誘導下猜測甲○○之意思，有無誤解甲○○的意思，或
        者根本是甲○○之一時氣憤，脫口而出，並無此意，均
        非無疑義，據此不足為丙○○、甲○○不利之認定。
四、委託書僅有一份並無起訴意旨所指濫發之情況，縱使有另份
    之委託書存在，也無法證明被告丙○○等4 人參與本件犯罪
    謀議：
    (一)戊○○、甲○○於原審均供稱，只簽寫一份，而委託書是
      在第一次南下與丙○○見面，在丙○○家連同支票交給丙○○，戊○○另稱委託書是用手寫的。（原審審理卷(四)第
      108頁；第142頁）。
    (二)丙○○否認有手寫之委託書，並於原審供稱：拿委託書給
      戊○○簽名之委託書只有一次，委託書是打字的，戊○○
      簽完名後交給丁○○，檢察官說委託書好像有二張，有一
      張是我寫的，最後我才跟檢察官敷衍說，有一張委託書是
      我去書局買的。（原審審理卷(四)第113、114頁）。
    (三)丁○○於原審供稱：委託書拿給丙○○後，丙○○請戊○○簽名，委託書上委託人有簽名，受託人上沒有簽名，之
      後交給張振勳，委託書是打字的，是直式，去中華壽司店
      的那次沒有委託書，委託書是張振勳請我跟康老師拿委託
      書，只有那一張。（原審審理卷(四)第148、150頁）。
    (四)張朝順於原審證稱：洪政雄是直接拿委託書給我，我再拿
      給丁○○，丁○○再拿給丙○○，委託書是打字的。（原
      審審理卷(四)第70、71頁）。
    (五)洪政雄於原審證稱：只交給張朝順1份委託書，只有拿給
      他1 次，是打字的。（原審審理卷(四)第78、79頁）。
    (六)己○○於原審供稱：委託書是本案發生後張振勳及蕭維雄
      拿給我，他們要我扛責任，才拿給我的，我有簽名，委託
      書是直式打字的與偵查卷宗內所附委託書相同格式，在本
      案發生暴力討債前有看過，在張振勳那裡。（原審審理卷
      (四)第89、90頁）。
    (七)綜上，戊○○、甲○○、丙○○、丁○○，均供稱戊○○
      只寫1張委託書，是否有第2張委託書存在，不無疑問，而
      戊○○交付委託書之地點，雖據戊○○、甲○○稱是在第
      一次南下與丙○○見面在丙○○家交付，之後去中華壽司
      店與丙○○用餐，惟戊○○在丙○○家時若已交付委託書
      ，而受託人部份是空白，則洪政雄要求提出債權人戊○○
      簽名之委託書時，丙○○即可直接提出予洪政雄，不必再
      次麻煩戊○○南下簽寫委託書。再者，從洪政雄、張朝順
      、丙○○、丁○○供述委託書簽發之經過相符，可知洪政
      雄經常參與債務調解之經驗，其答應承接本件債務催討，
      受託伊始即要求提出債權人之委託書乃無違常情，因此本
      案委託書是在洪政雄、蕭維雄承接債務催討後始由戊○○
      簽發可資認定，至於戊○○、甲○○所述，委託書在與丙○○第二次見面時（第一次在甲○○台中大里家）即已提
      出云云，本院認戊○○、甲○○供述委託書提出之時間若
      是越早，越能排除與本案之關連，戊○○、甲○○如此之
      供述也就不足為奇，是以委託書並非戊○○、甲○○第二
      次見面時提出，已可認定。另委託書之格式僅有戊○○獨
      自陳稱是手寫，自非可信。又己○○雖係案發後於委託書
      上簽名，其於91年4月2日警詢時即以受託人自居，稱乙○○欠我委託人戊○○75萬元，戊○○委託我處理債務等語
      ，其在偵查中復供稱，在91年4月2日下午我要去斗六分局
      作筆錄時，在之前洪政雄拿委託書叫我在受託人欄簽名，
      我就簽了己○○，那時已講好，由我承擔等語。（警卷己○○91年4月2日警詢筆錄、偵查卷貳92年5月9日檢察官面
      前筆錄），爾後己○○對於蕭維雄部份，則多所隱避，或
      以江文彬、「阿源」稱之，顯係刻意不讓蕭維雄曝光，其
      於原審訊問時證稱：當時在警察局製作筆錄時說本案暴力
      討債是洪政雄找伊一起去的，是為了要掩飾蕭維雄等語，
      可證蕭維雄為免於自己犯行曝光，乃命己○○在受託人處
      簽名，而己○○確也在案發前看過委託書，其於案發後在
      同1份委託書上受託人空白處簽寫自己名字，亦可認定。
      執此，應無公訴意旨濫發委託書之情形。復次，洪政雄於
      原審訊問時供稱：我們到警察局的時候，怕咬狗雄出來，
      所以我們就有共識最好不要牽扯到狗雄。（原審洪政雄94
      年5月18日審判筆錄）。則己○○、洪政雄、蕭維雄於案
      發後不久彼此商議，不要將蕭維雄供出來，因此洪政雄、
      蕭維雄給予己○○壓力，要己○○在委託書上受託人處簽
      名，彼時最主要是隱避蕭維雄犯行，當時丙○○等4人，
      與己○○、洪政雄、蕭維雄並未接觸，委託書受託人處之
      最終協議由己○○簽名，由己○○承擔罪責，應與丙○○
      等4人無關。至於92年3月29日案發後丙○○、戊○○、甲○○、丁○○、張朝順在斗六市中華壽司店之聚會，互為
      研究檢察官訊問時如何答辯（見偵查卷貳丙○○92年4 月
      30日警詢筆錄），會後研議由戊○○、甲○○、張朝順於
      爾後之檢察官訊問時向檢察官供稱己○○、張朝順是在工
      地認識，戊○○先委託張朝順去查探乙○○之所在及後來
      書立委託書予己○○委託己○○處理催討本件債務，其目
      的要係在簡化委託過程，使丙○○不要無端受牽連，遭受
      無謂而繁瑣之偵、審程序之困擾而已，此乃人之常情，且
      並無不合理之處，尚非協議將罪責推由己○○一人承擔，
      否則該次之中華壽司店之會面自應找己○○一同商議串證
      之事方合常理，又何須於距案發後將近一年，才再度於中
      華壽司店商議此事，而不於案發後不久商議，致失串供之
      先機。是以，亦不足為不利被告丙○○等4人不利之認定
      。
六、綜上各節，公訴人所提出之證據，或其指出證明之方法，只
    是能證明戊○○、甲○○有請丙○○處理債務，丙○○協助
    戊○○找人查探乙○○之所在及其還款意願，丁○○協助丙○○、戊○○查探乙○○之去向，及轉交委託書及支票等事
    實，但尚未能使法院在達到確信毫無懷疑丙○○等4人確實
    有傷害及妨害自由之程度，從而本件被告丙○○等4人之犯
    行既不能證明，依據前開法條、判例意旨說明，並基於無罪
    推定之原則，自應為被告丙○○等4人無罪判決之諭知。
七、原判決以被告丙○○等4人犯罪，尚屬不能證明，因而諭知
    被告丙○○等4人無罪。本院經核原判決認事用法，均無違
    誤。檢察官上訴意旨稱：「原審大部分已為被告在審判中之
    陳述為論證，顯為被告已設定之答辯所蒙蔽。」云云，指摘
    原判決不當，為無理由，應予駁回其上訴。
八、被告毆盛坤經合法傳喚，無正當理由不到庭，本院不待其陳
    述，逕行判決。
據上論結，應依刑事訴訟法第368條、第371條，判決如主文。
本案經檢察官吳忠賢到庭執行職務。
中　　華　　民　　國　　94　　年　　12　　月　　20　　日
                  刑事第五庭    審判長法  官　楊明章
                                      法  官　顏基典
                                      法  官　吳森豐
以上正本證明與原本無異。
如不服本判決，應於收受本判決後十日內向本院提出上訴書狀。
其未敘述上訴理由者並得於提起上訴後十日內向本院補提理由書
狀（均須按他造當事人之人數附繕本）「切勿逕送上級法院」。
　　　　　　　　　　　　　　　　　　　書記官　李梅菊
中　　華　　民　　國　　94　　年　　12　　月　　20　　日
附錄法條：
刑法第302條
私行拘禁或以其他非法方法，剝奪人之行動自由者，處五年以下
有期徒刑、拘役或三百元以下罰金。
因而致人於死者，處無期徒刑或七年以上有期徒刑，致重傷者，
處三年以上十年以下有期徒刑。
第 1 項之未遂犯罰之。
